# 购买日评估及一揽子交易判断

提问人：叶秋叶秋叶秋 时间：2015-04-01 08:52:14
请教各位大神和尊敬的版主： 现在小弟正在处理一家拟上市企业A，有几个问题比较棘手，故恳请各位大神和版主指导，业务背景如下： （ 1 ） 2013 年 1 月 1 日，A公司的两个股东自然人甲和法人乙均以货币出资成立A公司，股本 1000 万，甲占70%，乙占30%，成立后乙向公司A派出了一名监事（未派出董事及高管），自然人甲及法人乙不构成同一控制下。 （ 2 ）后 2013 年 4 月A公司为了其业务拓展以较高的溢价收购了几家账面净资产比较难看但与政府关系比较好的公司，形成了大额商誉，公司为节省成本均未评估，只是派人去做了尽调； （ 3 ） 2014 年 1 月 1 日，乙与甲签订协议，以 500 万购买甲持有A的50%的股权，此时A的净资产低于 1000 万，但乙直到 2014 年 6 月 30 日才将款项完全支付给乙，此次股权的转让未评估。 目前存在较大疑虑的是：（ 1 ）针对乙持股30%是否构成重大影响，核数师意见倾向于不是，因为乙没有实质派出管理及董事参与管理。
（ 2 ）核数师认定 2014 年 6 月 30 日为购买日，理由系《企业会计准则讲解 2010 》P274的付款超过50%的条款。
（ 3 ）根据之前在会计视野论坛讨论过的如下帖子，陈版主的意见是“不管是不是一揽子交易，第二次的时候必定需要评估价值作为做帐参考”，但是现在由于评估师认为购买日高溢价的商誉无法进行合理评估，理由系收购时均未做评估，故无法针对 2014年 6 月 30 日作为基准日进行评估；【参考帖子 http://bbs.esnai.com/forum.php?m ... =%B9%BA%C2%F2%C8%D5】（ 4 ）核数师合并时以两次收购对价之和 800 万扣除A自2014.6.30-2014.12.31持续计算可辨认净资产账面价倒算出商誉。
针对上述观点，小弟的意见是：（ 1 ）同意，不构成重大影响，不按权益法计提投资收益；（ 2 ）找不出反对的理由，新准则实际上判断起来更主观，倾向于同意核数师；（ 3 ）和（ 4 ）同意（ 4 ）的计算方法，但是有了（ 4 ）是否意味着（ 3 ）的评估可以不做，我明白评估是一个很重要的动作，但是基于目前几家评估师对不可辨认商誉部分的态度，实在很难评出来，能否有折衷的办法，例如不对不可辨认商誉进行评估，只评估可辨认部分？谢谢大神们啊！！！！！！！

回答人：chenyiwei
因为此处A公司的设立日距离购买日时间较近，如果A公司没有土地使用权、房屋、无形资产等账面价值与公允价值可能存在重大差异的资产，可以认为A公司在购买日的可辨认净资产的公允价值与账面价值出现重大差异的可能性较小，这样对购买日可辨认净资产的评估就可以简化。商誉本来就是差额，直接对商誉进行评估的可行度较低。